臺灣高雄地方法院刑事判決　　　　　　 96年度簡上字第387號
上　訴　人
即　被　告　丁○○
上　訴　人
即　被　告　甲○○
上列上訴人因被告傷害案件，不服本院高雄簡易庭中華民國96年
3 月12日96年度簡字第697 號簡易判決（聲請簡易判決處刑案號
：臺灣高雄地方法院檢察署檢察官96年度偵字第1065號），提起
上訴，本院管轄之第二審合議庭判決如下：
    主  文
原判決關於丁○○、甲○○部分撤銷。
丁○○共同傷害人之身體，處拘役貳拾日，如易科罰金，以新臺
幣壹仟元折算壹日，減為拘役拾日，如易科罰金，以新臺幣壹仟
元折算壹日。
甲○○共同傷害人之身體，處拘役貳拾日，如易科罰金，以新臺
幣壹仟元折算壹日，減為拘役拾日，如易科罰金，以新臺幣壹仟
元折算壹日；又公然侮辱人，處拘役貳拾日，如易科罰金，以新
幣壹仟元折算壹日，減為拘役拾日，如易科罰金，以新臺幣壹仟
元折算壹日。應執行拘役拾伍日，如易科罰金，以新臺幣壹仟元
折算壹日。
    事  實
一、丁○○及甲○○為夫妻，乙○○（乙○○傷害部分業經判決
    確定）因與丁○○夫妻二人前有嫌隙，遂於民國95年10月19
    日14時許，前往丁○○位於高雄市○○區○○街233 號之住
    處外不特定公眾得往來之騎樓前理論，詎雙方一言不合，丁○○及甲○○共同基於傷害之犯意聯絡，與乙○○彼此互相
    徒手拉扯毆打對方，丁○○因此受有左前胸鈍挫傷之傷害，
    乙○○則受有左上臂鈍挫傷之傷害；另甲○○憤怒之餘，亦
    出於公然侮辱之犯意，在上開公眾得共見共聞之騎樓前，當
    場以「不要臉」（台語）言詞辱罵乙○○，以貶損乙○○之
    人格。
二、案經丁○○、乙○○訴由高雄市政府警察局三民第二分局移
    送臺灣高雄地方法院檢察署檢察官偵查起訴。
    理  由
甲、證據能力部分
一、按被告以外之人於審判外之陳述，雖不符刑事訴訟法第159
    條之1 至第159 條之4 等4 條規定，而經當事人於審判程序
    同意作為證據，法院審酌該言詞陳述或書面陳述作成時之情
    況，認為適當者，亦得為證據。當事人、代理人或辯護人於
    法院調查證據時，知有第159 條第1 項不得為證據之情形，
    而未於言詞辯論終結前聲明異議，視為有前項之同意刑事訴
    訟法第159 條之5 定有明文。
二、查本件被告犯罪事實之證據方法，詳如起訴書所引之證據等
    證據：詳如(一)證人乙○○、證人丙○○於警詢中之指訴、證
    人乙○○於偵查中具結之證述（見警卷第1 頁至第3 頁、第
    10頁至第11頁、偵卷第5 頁）、(二)高雄榮民總醫院診斷證明
    書2 紙（見警卷第15頁、第16頁），被告2 人均同意列入證
    據方法（見本院簡上字卷第67頁），是本院審酌該言詞陳述
    或書面陳述作成時之情況，認為適當，自得採為證據能力，
    先行敘明。
乙、實體部分
一、訊據被告丁○○、甲○○固均不否認於前揭時、地發生爭執
    ，惟均矢口否認上開犯行，被告丁○○辯稱：當時是被告乙○○先拉扯伊，伊為防衛自己才把乙○○推出門外等語，被
    告甲○○則辯稱：伊沒有打人，也沒有罵人，乙○○之傷勢
    應係丁○○將乙○○往門外推時，乙○○的手臂自己撞到門
    所造成等語。惟查：
  (一)前述被告2 人傷害部分之犯罪事實，業據證人乙○○、證人
    丙○○於本院審理中行隔離訊問結證明確，證人乙○○證稱
    ：因為丁○○亂講別人的話，伊欲去質問丁○○，甲○○開
    門就大聲一直罵，伊與被告2 人就在騎樓發生口角並相互拉
    扯，甲○○就罵我「不要臉」（台語），之後他們就報警，
    約1 、2 分鐘警察就來了等語明確，核與證人丙○○到庭結
    證：被告2 人都有動手拉扯，我有聽到甲○○在騎樓罵乙○○「偷用電、不要臉」（台語），罵很大聲，警察來時他們
    已拉扯及罵完等語相符，復有證人乙○○之高雄榮民總醫院
    診斷證明書1 紙在卷可資佐證，堪信其為真實。又被告2 人
    既係與證人乙○○相互拉扯，則已有傷害之犯意存在，自無
    主張正當防衛之餘地，被告丁○○辯稱係為防衛才推證人乙○○等語，自非可採，被告甲○○否認犯行，亦難採信。是
    被告2 人所涉傷害及被告甲○○所為公然侮辱之犯行堪以認
    定。
  (二)雖被告丁○○以：證人丙○○係受僱於證人乙○○，而有迴
    護證人乙○○之虞等語置辯，惟查，證人宋慶隆即至現場處
    理之員警於本院審理中結證稱：伊在通報抵達現場時，有問
    丙○○有無看到打架的情形，丙○○說她沒有看到，再問丙○○他們為何打架，丙○○說不知道等語（見本院卷第74頁
    至第75頁）。惟經本院詢以證人丙○○為何警員到場時不講
    ，卻在本院中為不一致證述，證人傳惠蓮證稱：當時警察問
    時尚未提出告訴怕惹麻煩，所以不敢講，而來這邊時一定要
    講，伊在騎樓確實有看到被告2 人與乙○○拉扯、甲○○有
    公然侮辱的事情等語（見本院卷第76頁）。且證人傳惠蓮係
    服務於案發處乙○○之店面，員警到場時證人傳惠蓮亦在現
    場，其僱主在門口與人發生拉扯、大聲爭執，證人傳惠蓮對
    於案發現場並無不知之理，復參其於本院審理中所證述之內
    容不僅綦詳，尚能具體指出被告甲○○罵乙○○之內容為“
    偷用電”、“不要臉”（台語），而且罵很大聲等語明確（
    見本院卷第72頁），且證人乙○○確有該偷電等情，亦經被
    告丁○○於本院審理中自承在卷（見本院卷第79頁）。是證
    人傳惠蓮於警察詢問時均稱不知情等並非真實，而以本院審
    理中所為之具結陳述較為可採，至其所稱怕惹麻煩等語亦與
    常情無違，因認被告丁○○此部分之辯解，亦無足採。
  (三)被告甲○○亦以：證人乙○○就按幾次門鈴、誰開門等情前
    後不一，顯見所言不實等語置辯。惟就此細節，非屬本案重
    要關係事項，且人之記憶本就有一定限制，就細節部分縱稍
    有出入，然就重要部分均前後證述一致且明確，並經查明與
    事實相符，自得採為認定事實之依據，是被告甲○○就此部
    分之爭執，尚無礙於本件事實之認定。復衡以被告2 人係因
    證人乙○○之言詞相激方起爭端，而被告甲○○係被告黃麗
    香之配偶，本於夫妻情誼，被告甲○○豈有袖手旁觀之理。
    另被告2 人雖請求互為證人進行詰問，惟被告2 人雖為本案
    共同被告，然其彼此間利害關係一致，且本件事證以臻明確
    ，並無再為詰問之必要，附此敘明。
  (四)綜上，被告2人確有本件傷害、被告甲○○並對乙○○公然
    侮辱等犯行，而渠等所為前揭辯解，無非係事後卸責之詞，
    無足可採，其等罪證明確，應予論罪科刑。
二、本件原審認被告2人罪證明確予以論科，固非無見，惟查：
    原審判決後，中華民國96年罪犯減刑條例業於96年7 月16日
    公佈施行，本件被告犯罪時間係在中華民國96年4 月24日以
    前，被告2 人所犯上開刑法第277 條第1 項之傷害罪、被告
    甲○○涉犯第309 條之公然侮辱罪，均合於中華民國罪犯減
    刑條例第2 條第1 項之3 款規定減刑條件，原判決未及審酌
    ，容有未洽，原判決既有上開可議之處，自應由本院就被告
    二人部分撤銷改判。爰審酌被告丁○○、甲○○夫妻與乙○○係鄰居，彼等2 人竟因細故，即訴諸暴力傷害對方，甲○○並出言侮辱乙○○，貶損乙○○社會評價，使乙○○感受
    難堪、人格受辱，顯見其等彼此均欠缺尊重他人身體或人格
    之觀念，事後雙方亦未盡棄前嫌，達成和解，行為自有不當
    ，且犯後猶否認犯行，惟念及被告2 人先前均無前科紀錄，
    有本院院內索引卡紀錄表報表、臺灣高等法院被告前案紀錄
    表1 紙可稽（見本院卷第9 頁至第12頁），其等犯罪情節非
    重，並斟酌其等動機、目的、生活狀況等一切情狀，量處如
    主文所示之刑，復審酌本案犯罪情節及被告2 人之資力、智
    識程度，分別諭知以新臺幣1 千元折算1 日之易科罰金折算
    標準，以茲儆懲。又被告2 人之行為合於減刑條件，已如前
    述，應併予宣告減刑如主文所示，及均諭知易科罰金之折算
    標準，並就被告甲○○部分合併定執行刑。
三、據上論斷，應依刑事訴訟法第455 條之1 第1 項、第3 項、
    第369條第1項前段、第364條、第299條第1項前段，刑法第
    28條、第277 條第1 項、第309 條第1 項、第41條第1 項前
    段、第51條第6 款，刑法施行法第1 條之1 ，中華民國96年
    罪犯減刑條例第2 條第1 項第3 款、第7 條，判決如主文。
中　　華　　民　　國　　96　　年　　11　　月　　21　　日
                  刑事第二庭  審判長法　官  田平安
                                    法　官  錢衍蓁
                                    法　官  呂明燕
以上正本證明與原本無異。
不得上訴。
中　　華　　民　　國　　96　　年　　11　　月　　21　　日
                                    書記官  陳瓊芳
附錄論罪科刑法條：
中華民國刑法第277條
傷害人之身體或健康者，處 3 年以下有期徒刑、拘役或 1 千元
以下罰金。
犯前項之罪因而致人於死者，處無期徒刑或 7 年以上有期徒刑；
致重傷者，處 3 年以上 10 年以下有期徒刑。
中華民國刑法第309條
公然侮辱人者，處拘役或 3 百元以下罰金。
以強暴犯前項之罪者，處 1 年以下有期徒刑、拘役或 5 百元以
下罰金。
